臺北高等行政法院裁定
111年度救字第209號
聲  請  人  姜榮昇                                      

上列聲請人因對臺灣臺北地方法院111年度交字第512號裁定、11
1年度救字第44號裁定，提起抗告（本院111年度交抗字第64號）
，並聲請訴訟救助，就訴訟救助部分，本院裁定如下：
　　主　文
聲請駁回。
聲請訴訟費用由聲請人負擔。
　　理　由
一、行政訴訟法第101條規定：「當事人無資力支出訴訟費用者
    ，行政法院應依聲請，以裁定准予訴訟救助。但顯無勝訴之
    望者，不在此限。」第102條第2項、第3項規定：「（第2項
    ）聲請人無資力支出訴訟費用之事由應釋明之。（第3項）
    前項釋明，得由受訴行政法院管轄區域內有資力之人出具保
    證書代之。」又行政訴訟法第101條所謂無資力，是指窘於
    生活，且缺乏經濟上的信用者而言（最高行政法院97年裁聲
    字第18號判例參照）。另依行政訴訟法第176條準用民事訴
    訟法第284條規定，聲請人為釋明其無資力支出訴訟費用，
    應提出得供法院即時調查的證據。而所謂釋明是指讓法院得
    到大致的心證，可以相信其主張為真實的程度。如聲請人未
    提出證據，或提出的證據未能使法院可信其無資力支出訴訟
    費用的主張為真實，即應將其聲請駁回。
二、聲請意旨略以：聲請人具有中低收入戶證明，本件訴訟，物
    證齊全，非相對人所可否認，聲請人必有勝訴之望，爰聲請
    訴訟救助等語。惟查，按法律扶助法第5條規定之無資力，
    指符合社會救助法規定之低收入戶、中低收入戶，符合特殊
    境遇家庭扶助條例第4條第1項之特殊境遇家庭，其可處分之
    資產及每月可處分之收入低於一定標準者，核與行政訴訟法
    第101條所謂無資力，指窘於生活，且缺乏經濟上之信用者
    ，尚屬有間（最高行政法院98年度裁聲字第49號、99年度裁
    字第3303號、102年度裁聲字第204號裁定意旨參照），故本
    院就聲請人本件聲請，仍應審究聲請人究有何缺乏經濟上信
    用等情事。本件聲請人雖提出臺北市○○區公所111年度中低
    收入老人生活津貼資格審查結果通知書，以資釋明無資力支
    出訴訟費用，然依前開法律規定及說明，中低收入戶標準乃
    行政主管機關為提供社會救助所設立之核定標準，與法院就
    有無資力支出訴訟費用之認定，係屬二事，況此僅得認其於
    一定期間內准予核列為臺北市中低收入戶，仍無法釋明聲請
    人如何窘於生活且有何缺乏經濟上信用之情事。是以，本院
    無從僅憑上開資料即認定聲請人窘於生活、缺乏經濟上信用
    而無資力支出本件訴訟費用。聲請人復未提出其他能即時調
    查之證據以釋明其無資力之主張為真實，亦未依前揭規定提
    出保證書代之，其聲請即屬無從准許。
三、依行政訴訟法第104條、民事訴訟法第95條、第78條，裁定
    如主文。
中　　華　　民　　國　　111 　年　　11　　月　　9 　　日
                    臺北高等行政法院第一庭
                              審判長法  官　蕭  忠  仁
                                  　法  官　黃  翊  哲 
                                    法  官　羅  月  君
上為正本係照原本作成。
不得抗告。
中　　華　　民　　國　　111 　年　　11　　月　　9 　　日
                                    書記官  陳  又  慈